【裁判字號】    98,小上,39
【裁判日期】    981026
【裁判案由】    給付工作費
【裁判全文】
臺灣臺南地方法院民事裁定              98年度小上字第39號
上  訴  人  先鋒保全股份有限公司
法定代理人  壬○○
被上訴人    丑  ○
            戊○○
            己○○
            寅○○
            乙○○
            庚○○
            甲○○
            丙○○
            子○○
            辛○○
            丁○○
            癸○○
上列當事人間請求給付工作費事件，上訴人對於中華民國98年8
月3日本院臺南簡易庭98年度南小字第192號第一審判決提起上訴
，本院裁定如下：
    主  文
上訴駁回。
第二審訴訟費用新台幣壹仟伍佰元由上訴人負擔。
    理  由
一、上訴意旨略以：（一）上訴人起訴主張固依與台南市政府訂
    定之勞務採購契約內估價單備註欄第4條規定：「本案為符
    合使用者付費原則，屆時工作請領需辦理已售戶及未售戶部
    分，再由本府轉內政部營建戶核發後支付。」，但並未說明
    其法律關係，乃原審亦未向上訴人發問或曉諭，俾令上訴人
    為事實上及法律上陳述，即遽認上訴人係依據契約關係提起
    本訴，不無違背民事訴訟法第199條規定及認作主張之違誤
    。（二）為求訴訟一次解決之原理，上訴人爰補充陳述，被
    上訴人等既認與上訴人間並無契約，則基於無因管理及返還
    不當得利之法律關係，被上訴人等亦有返還上訴人為渠等完
    成維護社區安全及清潔打掃等工作所受利益之義務。為此依
    法上訴，並聲明：１原判決廢棄。２上開廢棄部分被上訴人
    丑○應給付上訴人新台幣（下同）9,000元、被上訴人戊○
    ○應給付上訴人9,000元、被上訴人己○○應給付上訴人6,0
    00元、被上訴人寅○○應給付上訴人9,000元、被上訴人乙
    ○○應給付上訴人9,000元、被上訴人庚○○應給付上訴人8
    ,250 元、被上訴人甲○○應給付上訴人9,000元、被上訴人
    癸○○應給付上訴人9,000元、被上訴人丙○○應給付上訴
    人l,500元、被上訴人子○○應給付上訴人9,000元、被上訴
    人辛○○應給付上訴人1,500元、被上訴人丁○○應給付上
    訴人5,250元，及均自起訴狀繕本送達之翌日起，至清償日
    止，按年利五釐計算之利息。３第一、二審訴訟費用由被上
    訴人負擔。
二、按對於小額程序之第一審裁判之上訴，非以其違背法令為理
    由，不得為之；又上訴狀內應記載上訴理由，表明(一)原判決
    所違背之法令及具體內容、(二)依訴訟資料可認為原判決有違
    背法令之具體事實，民事訴訟法第四百三十六條之二十四第
    二項、同條之二十五，分別定有明文。又所謂判決違背法令
    ，乃指判決不適用法規或適用不當，亦為同法第四百六十八
    條所明定，且此亦為小額事件之上訴程序所準用（民事訴訟
    法第四百三十六條之三十二第二項參照）。復按審判長應注
    意令當事人就訴訟關係之事實及法律為適當完全之辯論；審
    判長應向當事人發問或曉諭，令其為事實上及法律上陳述、
    聲明證據或為其他必要之聲明及陳述；其所聲明或陳述有不
    明瞭或不完足者，應令其敘明或補充之，民事訴訟法第一百
    九十九條第一項、第二項定有明文。
三、經查：
（一）本件原審審理過程，於第一次開庭通知上即諭令上訴人應
      提出證物原本及關於本件請求之法律依據，有送達證書可
      稽（原審卷，第5頁），上訴人乃於民國九十八年三月十
      六日言詞辯論期日陳稱「（係）依據勞務採購契約書第6
      、7、8、9條規定請求，主要是依據第7條第1項（3）請求
      勞務報酬…」（原審卷，第23~24頁）等語，參以上訴人
      於原審起訴時曾提出勞務採購契約書一件、欠繳公告二件
      、向被上訴人催繳管理費之存證信函影本十四件為證，足
      認上訴人係以上述證據為據，從而主張被上訴人積欠其管
      理費之事實為真。上訴人起訴之法律關係為上訴人與訴外
      人台南市政府所簽立之勞務採購契約書第6、7、8、9各條
      約定，則上訴人法律上及事實上之陳述甚明，上訴人關於
      該部分之聲明或陳述既無任何不明瞭、不完足之處，自無
      責令原審再依民事訴訟法第一百九十九條第一項、第二項
      之規定行使闡明權之必要。上訴意旨以「…原審亦未向上
      訴人發問或曉諭，俾令上訴人為事實上及法律上陳述，即
      遽認上訴人係依據契約關係提起本訴，不無違背民事訴訟
      法第199條規定及認作主張之違誤」云云，顯係誤會，並
      無可採。
（二）按除別有規定外，法院不得就當事人未聲明之事項為判決
      ，民事訴訟法第三百八十八條定有明文。此乃因我國民事
      訴訟法採辯論主義，法院僅得依據當事人聲明之範圍及其
      所提供之訴訟資料，作為裁判之基礎，而關於當事人所應
      受判決事項聲明之範圍，除有訴之變更或追加、訴之聲明
      之擴張或減縮等情形者外，自應以第一審言詞辯論終結前
      所聲明者為準。按小額訴訟程序之當事人除有因原法院違
      背法令致未能提出者外，於第二審程序不得提出新攻擊或
      防禦方法，民事訴訟法第四百三十六條之二十八既定有明
      文，為貫徹小額程序之簡速性，避免因當事人於上訴程序
      提出新事實及證據而延滯訴訟，小額事件之第二審法院原
      則上應按第一審之訴訟資料，審核其訴訟程序及判決內容
      有無違背法令，當事人於第一審言詞辯論終結前未曾提出
      之訴訟資料，不得再行提出，此為民事訴訟法第四百三十
      六條之二十八明定小額事件之當事人於第二審程序不得提
      出新攻擊或防禦方法之立法理由。查上訴人意旨另以：被
      上訴人既認與上訴人間並無契約，則基於無因管理及返還
      不當得利之法律關係，被上訴人等亦有返還上訴人為渠等
      完成維護社區安全及清潔打掃等工作所受利益之義務云云
      。惟無因管理及不當得利等法律關係乃上訴人於第一審言
      詞辯論終結前所未提出之攻擊防禦方法，依民事訴訟法第
      四百三十六條之二十八之規定，上訴人於第二審自不得再
      行提出。上訴人於上訴理由另主張其於第一審所未提出之
      攻擊防禦方法即「基於無因管理及返還不當得利之法律關
      係，被上訴人應返還渠等完成維護社區安全及清潔打掃等
      工作所受利益之義務」一節，即有未合，並無可採。
四、綜上所述，原審判決以上訴人依據上訴人與台南市政府訂立
    之勞務採購契約，向被上訴人等人請求給付工作報酬為無理
    由，因而駁回上訴人之訴，並無違背法令，上訴意旨所陳各
    節，非屬原判決有何不適用法規、適用法規不當或民事訴訟
    法第四百六十九條第一至第五款所列之違背法令之理由，是
    難認上訴人對該判決之如何違背法令已有具體之指摘。從而
    ，本件上訴顯難認為合法，應予駁回。
五、依民事訴訟法第436條之32第2項、第444條第1項前段、第95
    條、第78條，裁定如主文。
中    華    民    國    98    年    10    月  26      日
                  民事第三庭    審判長法  官  杭起鶴
                                      法  官  伍逸康
                                      法  官  孫玉文
以上正本係照原本作成。
本裁定不得抗告。
中    華    民    國    98    年    10    月  26      日
                                      書記官  蘇玟心


司法院資訊處製作；財團法人民間司法改革基金會備份。
